臺灣高等法院高雄分院刑事裁定　　　　 96年度交抗字第186號
抗告人即
移送機關　　交通部公路總局高雄區監理所
受處分人
即異議人　　甲○○
上列抗告人因違反道路交通管理處罰條例聲明異議案件，不服臺
灣高雄地方法院中華民國96年8 月10日裁定（96年度交聲字第69
7 號），提起抗告，本院裁定如下：
    主  文
抗告駁回。
    理  由
一、原處分機關高監營裁字裁80-NO0000000號以受處分人於民國
    96年7 月19日21時06分許，騎乘車牌號碼GG3-106 號重型機
    車行經高雄縣鳳山市○○路○段20號，因有汽車駕駛人酒精
    濃度超過規定標準（每公升0.25-0.4毫克）之違規事實，遂
    依道路交通管理處罰條例第35條第1 項第1 款規定，處異議
    人罰鍰新台幣15,000元整，並吊扣駕駛執照12個月云云。
二、異議意旨則以：異議人騎乘前開機車違規、但因無機車駕照
    ，以致原處分機關要轉為吊扣其所持有之大貨車駕照，但該
    大貨車乃係其維繫生活所必須，爰聲明異議請求撤銷此部分
    處分云云。
三、原審以：
　(一)按汽車駕駛人，駕駛汽車經測試檢定有酒精濃度超過規定標
  　準者，處新臺幣15,000元以上60,000元以下罰鍰，並當場移
    置保管該汽車及吊扣其駕駛執照1 年。汽車駕駛人違反本條
    例規定，應受吊扣駕駛執照處分，於汽車駕駛人係無駕駛執
    照駕車者，在所規定最長吊扣期間內，不得考領駕駛執照。
    又汽車駕駛人，因違反本條例及道路交通安全規則之規定，
    受吊銷駕駛執照處分時，吊銷其持有各級車類之駕駛執照，
    道路交通管理處罰條例第35條第1 項第1 款、第67條第6 項
    及第68條分別定有明文。
  (二)本件受處分人即異議人酒精濃度超過規定標準而駕駛重型機
    車違規，為異議人所是認無訛，並有交通部公路總局高雄區
    監理所高監營裁字裁80-NO0000000號違反道路交通管理事件
    裁決書1 件在卷可稽，堪信為真正。
  (三)惟道路交通管理處罰條例第68條前於94年12月14日修正公布
    、自95年3 月1 日施行，本件受處分人係於96年7 月19日21
    時6 分許酒精濃度超過規定標準而違規駕駛重型機車，裁決
    機關於96年7 月23日所為裁決處罰，自應依修正後道路交通
    管理處罰條例第68條憑為裁處依據。
  (四)觀諸修正後道路交通管理處罰條例第68條規定「汽車駕駛人
    ，因違反本條例及道路交通安全規則之規定，受『吊銷』駕
    駛執照處分時，『吊銷』其持有各級車類之駕駛執照」；修
    正前同條規定「汽車駕駛人，因違反本條例及道路交通安全
    規則之規定，受『吊扣或吊銷』駕駛執照處分時，『吊扣或
    吊銷』其持有各級車類之駕駛執照」。修正原因實乃慮及舊
    法將違規駕駛人所持有各級車類駕駛執照一併吊扣或吊銷失
    之過苛酷，影響人民工作及生活甚鉅，故依修正後規定受吊
    扣駕駛執照處分時，即不再吊扣其持有各級車類之駕駛執照
    ，僅於受吊銷駕駛執照處分時，始行吊銷其持有各級車類之
    駕駛執照。況依行政程序法第7 條第3 款規定，行政行為採
    取之方法所造成之損害不得與欲達成目的之利益顯失均衡，
    倘異議人並無機車駕照可供吊扣時，吊扣其職業大貨車駕照
    以代之、雖可達成限制駕駛人繼續駕駛機車類行駛之目的，
    惟勢將同時造成限制駕駛人繼續駕駛該級其他自用小型車等
    車類行駛之結果，此舉造成之損害業與所欲達成目的之利益
    顯然失衡。且道路交通管理處罰條例第68條既將「吊扣」各
    級車類之規定予以刪除，裁決機關當未可再逕行處分吊扣其
    他車種之職業大貨車駕駛執照，其理自明。本件異議人於前
    述違規之際所駕駛者既為重型機車，故依法所受處分內容應
    為限制其駕駛重型機車之權利，原處分機關未見及此，誤引
    交通部於道路交通管理處罰條例第68條修正前所為之相關函
    釋（交路字第0940051433號函、交路89字第008861號函）意
    見，逕予吊扣異議人所持有之大貨車駕駛執照，此舉顯然不
    當剝奪異議人駕駛大貨車之權利，對異議人權益侵害甚鉅，
    亦與現行道路交通管理處罰條例第68條規定有悖。
  (五)又違反道路交通管理事件裁決書處罰主文欄，吊扣汽車牌照
    或駕駛執照處分，應記明應受吊扣之汽車牌照或駕駛執照名
    稱、號碼及吊扣期間，違反道路交通管理事件統一裁罰基準
    及處理細則第43條第2 項第3 款定有明文，而本件裁決書於
    處罰主文欄僅記載「吊扣駕駛執照12個月」等字樣，並未記
    明應受吊扣之駕駛執照名稱，顯與上開細則規定不符。
  (六)原處分機關既認受處分人係持大貨車駕駛執照而駕駛重型機
    器腳踏車，似另涉有違反道路交通管理處罰條例第22條第1
    項第4 款越級駕駛違規情事，原處分機關未予以審酌，不無
    疏誤。
四、原審裁定以原處分機關之處分確有上開違誤，異議人之異議
    為有理由，而撤銷原處分，經核尚無不合。抗告人抗告意旨
    仍執已失效之法令及有悖現行法律而不合時宜之函釋陳詞，
    指摘原裁定不當，求予維持原處分，並無可取，為無理由，
    應予駁回。
五、據上論結，應依道路交通案件處理辦法第26條，刑事訴訟法
    第412 條，裁定如主文。
中　　華　　民　　國　　96　　年　　10　　月　　8 　　日
                  刑事第二庭  審判長法  官  林正雄
                                    法  官  黃壽燕
                                    法  官  陳啟造
以上正本證明與原本無異。
不得再抗告。
中　　華　　民　　國　　96　　年　　10　　月　　8 　　日
                                    書記官  彭筱瑗
